【裁判字號】    91,交訴,203
【裁判日期】    920122
【裁判案由】    業務過失致死
【裁判全文】
臺灣高雄地方法院刑事判決                        九十一年度交訴字第二三號
    公  訴  人  臺灣高雄地方法院檢察署檢察官
    被      告  甲○○  男  四.
右列被告因業務過失致死案件，經檢察官提起公訴（九十一年度偵字第一一二六一號
），本院判決如左：
    主  文
甲○○從事業務之人，因業務上之過失致人於死，處有期徒刑捌月，緩刑參年。
    事  實
一、甲○○係高雄汽車客運有限公司駕駛員，以駕駛大客車載客為業，為從事駕駛業
    務之人。於民國九十一年五月二十七日下午三時十五分許，駕駛車牌號碼九Ｕ—
    八八九號營業用大客車，沿高雄市三民區○○○路由東往西方向行駛，途經該路
    與高速公路便道交岔路口欲右轉彎駛入該高速公路便道時，本應注意汽車行駛至
    該交岔路口，轉彎車輛應讓直行車輛先行，且應注意看清右側有無直行車輛後，
    謹慎右轉以維持行車安全及避免危險發生，又行車速度，依標誌之規定，上開路
    段之速限不得超過五十公里，而依當時天候晴、路面乾燥、無缺陷、道路無障礙
    物、視距良好等情況，並無不能注意之情事，詎疏未察看及注意其所駕駛之上開
    大客車之右側慢車道適有由吳佳因騎乘車牌號碼ＷＶＱ－二一三號輕型機車同向
    直行之狀況，竟未自後視鏡察看右側有無來車亦未暫停禮讓直行之上開輕型機車
    先行，怠忽注意右側有無來車，即貿然以五十至六十公里間之速度超速行駛，逕
    行右轉欲駛入上開便道，致其所駕駛之大客車右前側撞及吳佳因駕駛之機車左側
    車身，吳佳因人車倒地，甲○○駕駛之大客車並將吳佳因及機車向前拖行約二十
    點一公尺，造成吳佳因受有頭蓋骨破裂、腦挫傷、左前臀骨折、顱內出血等傷害
    ，經送醫急救，於同日下午四時許不治死亡。甲○○於車禍發生後，經路人報案
    而於值勤警員到場處理時尚不知何人為肇事者前，即在場向處理員警表明係其肇
    事，並接受裁判。
二、案經吳佳因之父乙○○告訴，及高雄市政府警察局三民第二分局報告臺灣高雄地
    方法院檢察署檢察官偵查起訴。
    理  由
一、訊據被告甲○○固不否認有於右揭時地肇事致被害人吳佳因死亡之事實，惟矢口
    否認有何業務過失，辯稱：開高雄客運的車子要去楠梓載學生，在進入該路口前
    曾暫停等待綠燈，當時時速只有十五公里，事先沒有看見吳佳因的機車在其車子
    前面或後面，如何與吳佳因的機車發生擦撞其亦不清楚，之前並未發現吳佳因的
    機車卡在其車子右下方，是車子右轉進入高速公路便道時，才發現車輪怪怪的，
    其便馬上停車云云。經查：
    （一）右揭事實，業據告訴人乙○○指訴綦詳，並有道路交通事故調查報告表、
          照片數幀在卷可稽，被害人吳佳因因本件車禍而死亡，亦經台灣高雄地方
          法院檢察署檢察官督同檢驗員相驗屬實，並製有勘驗筆錄、相驗屍體證明
          書、驗斷書各一份在卷可憑。
    （二）本件依警製之高雄市○○○○○道路交通事故調查報告表中車禍現場圖，
          以及現場相片所示，大客車停於交岔路口北側之高速公路東側便道，頭略
          西北、尾略東南，距便道東側路邊延伸線右前輪五點七公尺、右後輪三點
          六公尺，左後車角距九如一路西向快慢車道分隔線延伸線六點五公尺；機
          車倒於大客車右前懸下方，頭略東北、尾略西南，其右側自岔路口西向慢
          車道行車路線處至其停止處留有二０點一公尺刮痕，刮痕起點距九如一路
          北側路邊延伸線０點三公尺，距交岔路口東側之九如一路中央分向島前緣
          與九如一路行向之垂直線一二點八公尺，足認本件被害人之機車係與被告
          所駕駛之上開大客車同向且在其右側直行而來。
    （三）依扣押之被告駕駛大客車之行車記錄器觀之，被告約自九十一年五月二十
          七日下午二時五十分起至同日下午三時三分止，駕駛該部大客車，約自同
          日下午三時三分起該部大客車即處於靜止狀態，惟本件實際車禍時間係同
          日下午三時十五分許，故可推知該部大客車之行車記錄器較實際時間約早
          十二分鐘（其間尚包括被告發現車禍後至報警前往處理前之時間誤差），
          而被告於發生擦撞後仍將被害人拖行二十點一公尺，故發生車禍後至被告
          發現車禍間又包括約數分鐘時間誤差，綜合以上，被告發生車禍之時間應
          可推論約係行車記錄器上同日下午二時五十八分起至同日下午三時止，對
          照該段時間行車記錄器上之行車速度約達五、六十公里等情，有行車紀錄
          器一紙附卷可稽。參以設若被告於發生車禍當時，行車速度確實僅有十五
          公里，而非高達五、六十公里，則其為何絲毫未能察覺已與被害人發生擦
          撞，且將被害人及機車卡在其駕駛之大客車右下方，拖行達二十點一公尺
          遠，嗣欲右轉行駛即行車速度相對減緩後，始有所察覺，益見被告未超速
          之辯詞，顯與常情不符。
    （四）按汽車行駛時，駕駛人應注意車前狀況，並隨時採取必要之安全措施；且
          行車速度應依標誌或標線之規定；又汽車行駛至行駛至交叉路口，其行進
          、轉彎，轉彎車應讓直行車先行，道路交通安全規則第九十四條第三項、
          第九十三條第一項本文、第一二條第一項第六款分別定有明文。從而被
          告駕車行至前揭交岔路口欲右轉彎時，自應遵守上述道路交通安全規則之
          規定禮讓在其右側享有路權之直行車輛先行，以維行車安全，避免危險發
          生；又行車速度，依標誌之規定，上開路段之速限不得超過五十公里，而
          依當時天候晴、路面乾燥、無缺陷、道路無障礙物、視距良好等情況，並
          無不能注意之情事，怠忽注意右側有無來車即貿然以時速五、六十公里逕
          行右轉，致與被害人之機車相撞而釀事故並致被害人死亡，被告對於本件
          事故之發生，自屬未盡其注意義務而有過失，並經高雄市政府建設局車輛
          行車事故鑑定委員會鑑定、高雄市車輛行車事故覆議鑑定委員會覆議，亦
          均認定甲○○駕駛營業大客車右轉未讓右側慢車道直行車先行，為肇事原
          因，有高雄市政府建設局車輛行車事故鑑定委員會高市鑑字第九一００九
          四號鑑定意見書、高雄市車輛行車事故覆議鑑定委員會九一高市覆字第九
          九六號函各乙紙附卷可佐，且因其過失致被害人不治死亡，其過失行為與
          被害人之死亡間，具有相當因果關係；被告所辯無過失云云，乃臨訟飾卸
          之詞，自不足採。
    本件事證明確，被告犯行應堪認定。
三、被告肇事時係以駕駛汽車為業，已據其供述明確，係從事駕駛業務之人，核其所
    為，係犯刑法第二百七十六條第二項之業務過失致人於死罪。又被告於車禍發生
    後，經不詳路人報案而於警員前往處理尚不知何人為肇事者前，即在場向警員表
    明係其肇事而自首，此有交通事故談話紀錄表乙紙在卷可憑，被告並接受裁判，
    核與刑法第六十二條前段之自首規定相符，依法應減輕其刑。爰審酌被告之素行
    、犯罪所生致人於死之損害、使被害人家庭頓失親人，留下無可彌補之傷痛、犯
    罪後深知悔悟之態度及犯罪後與被害人家屬達成民事賠償和解等一切情狀，量處
    如主文所示之刑。又查被告前未曾受有期徒刑以上之宣告，有台灣高等法院被告
    全國前案紀錄表在卷可稽。茲因一時疏失肇事，致犯刑章，惟被告已與被害人家
    屬達成民事和解，有和解書在卷可考，經此偵審程序及科刑之教訓，當知所警惕
    ，應無再犯之虞，本院因認被告所受刑之宣告，以暫不執行為適當，併宣告緩刑
    三年，以啟自新。
據上論斷，應依刑事訴訟法第二百九十九條第一項前段、刑法第二百七十六條第二項
、第六十二條前段、第七十四條第一款，罰金罰緩提高標準條例第一條前段，判決如
主文。
中      華      民      國    九十二    年      一      月    二十二    日
                                  臺灣高雄地方法院刑事庭
                                      法  官  郭  佳  瑛
右正本證明與原本無異。
如不服本判決，應於判決送達後十日內，向本院提出上訴狀。
                                      書記官  林  仕  興
中      華      民      國    九十二    年      一      月    二十三    日
附錄：本案論罪科刑法條全文
刑法第二百七十六條
因過失致人於死者，處二年以下有期徒刑、拘役或二千元以下罰金。
從事業務之人，因業務上之過失犯前項之罪者，處五年以下有期徒刑或拘役，得併科
三千元以下罰金。


司法院資訊處製作；財團法人民間司法改革基金會備份。
